臺灣士林地方法院民事判決　　　　　　　　　　　　　九十一年度訴字第五一二號
　　原　　　告　甲○○○
　　訴訟代理人　陳傳中律師
　　複代理人　　高瑩律師
　　被　　　告　乙○○
右當事人間刑事附帶民事訴訟請求損害賠償事件，經本院刑事庭以九十年附民字第一
二六號裁定移送前來，本院於九十三年二月二十六日言詞辯論終結，茲判決如下：
　　主　  　文
被告應給付原告新台幣壹佰拾萬元及自民國九十二年十二月十八日起至清償日止，
按年息百分之五計算之利息。
訴訟費用由被告負擔。
　　事實及理由
一、原告主張：被告於民國（下同）九十年五月二十三日凌晨一時四十五分許，騎乘
    車牌ＢＮＤ｜○五七號重型機車，行經台北市○○路○段一七九巷五號前，見原
    告之子梅文偉置有布偶娃娃之車牌六Ｂ｜五三○○號自小客車停放該處，竟意圖
    為自己不法之所有，撿拾地上磚塊擊破被害人小客車，竊取車內布偶十餘個，得
    手正欲離開之際，當場為被害人發現趨前阻止時，被告與被害人發生扭打，被告
    竟基於不確定之殺人故意，拾起地面從機車內掉落之剪刀朝被害人胸部刺入，隨
    即倉皇逃逸，被害人經送醫後不治死亡，案經台灣士林地方法院檢察署提起公訴
    在案。原告因此支出殯葬費，及受有精神上之痛苦，為此依民法第一百八十四條
    第一項前段、第一百九十二條第一項、第一百九十四條第一項侵權行為損害賠償
    關係，求為判決：被告應給付原告一百三十萬元及自訴狀繕本送達翌日後之九十
    二年十二月十八日起至清償日止，按年息百分之五計算之利息。被告則以刑事部
    分雖已確定，但被告無犯罪行為等語，資為抗辯。
二、原告於九十年九月十二日起訴狀繕本送達被告後之九十二年十二月十七日本院言
    詞辯論時，將原訴之聲明「被告應給付原告新台幣一百萬元及自起訴狀繕本送達
    被告翌日起至清償日止，按年息百分之五計算之利息。」，擴張為「被告應給付
    原告新台幣一百三十萬元」、利息部分則減縮為「自九十二年十二月十八日起至
    清償日止，按年息百分之五計算之利息。」，依民事訴訟法第二百五十五條第一
    項第三款規定，應予准許，合先敘明。
三、本院查：
  (一)被告於九十年五月二十三日零時許之夜間，自其台北市○○區○○街一一０巷一
    之一號住處，騎乘其所有車牌號碼ＢＮＤ─０五七號重機車，並未經許可，無故
    攜帶刀械置於機車座墊內之置物箱。並沿台北市區○○○○路等道路行駛，於同
    日凌晨一時十分許至十五分許間，駛至承德路四段一七九巷約五號前之路旁前，
    因見原告之子梅文偉停放於路旁之車牌六Ｂ─五三○○號自小客車內，擺放數量
    甚多之布偶娃娃，竟意圖為自己不法所有，即撿拾地上質地堅硬亦屬於客觀上足
    對人之生命、身體造成危害之紅磚一塊，擊破原告之子梅文偉前開自小客車右後
    車窗玻璃，竊取車內以塑膠袋裝之布偶娃娃，為原告之子梅文偉及訴外人萬慧敏
    二人當場發覺，被告隨即欲騎車逃離時，原告之子梅文偉趨前出手攔阻，將被告
    之機車推倒，並予毆打，拉扯之際被害人梅文偉除扯下被告上衣，雙手抓傷被告
    右頸部、身體，使受有右頸部有約二．Ｏ×０．一及二．二×０．一公分表皮剝
    傷、下顎部有約紅豆大之挫傷二處、左小腿有約七．０×０．一公分之表皮擦傷
    、左足蹠上方呈表皮擦傷、右下腿有約三．０×０．五挫傷、血跡痕六公分長。
    被告為掙脫逃離，免予被逮捕，而於情急之情況下，當場拾取出一把剪刀，朝原
    告之子梅文偉之右胸部刺入心包貫通右室心耳部位後逃逸。刑事部分，經臺灣高
    等法院九十二年度上重更（一）字第十五號判決處無期徒刑，最高法院以九十二
    年台上字第五六二九號判決駁回上訴確定之事實，業經本院依職權調閱前開刑事
    卷，查核屬實，堪信為真實。被告於本案審理時空言否認，自無可採。
四、按不法侵害他人致死者，對於支出醫療及增加生活上需要之費用或殯葬費之人，
    亦應負損害賠償責任；不法侵害他人致死者，被害人之父、母、子、女及配偶，
    雖非財產上之損害，亦得請求賠償相當之金額，民法第一百九十二條、第一百九
    十四條分別定有明文。原告係被害人梅文偉之母，有
    害被害人梅文偉致死，則原告自得依前揭規定請求被告賠償殯葬費用及非財產上
    之損害。其請求賠償之費用，是否應予准許，分述如次：
  (一)喪葬費用：
    原告主張其因被害人梅文偉支出喪葬費三十四萬元，請求被告賠償三十萬元，業
    據提出喪葬費用收據、發票等為證，被告對此金額先爭執金額過高（見本院卷第
    一○四頁），嗣後則稱「不知道，請法官自行斟酌」（見本院卷第一三三頁），
    本院認原告提出收據上記載之靈灰位、管理費用、火化棺木、骨灰罐、出殯式場
    佈置、殯葬禮儀用品等均屬殯葬時必要之項目，其所列金額亦屬相當，原告請求
    三十萬元，應予准許。
　(二)精神慰撫金部分：
    查原告三十年七月十日出生，案發時年約六十歲，被害人梅文偉係原告之次子，
    被害人梅文偉被殺身亡後，原告精神瀕臨崩潰，受有極大痛苦，而被告意圖脫免
    逮捕竟施強暴，以剪刀朝被害人胸部由下而上猛力刺入，深及胸腔，傷口寬約一
    點四公分，創徑十公分，並隨即將刀拔出，以致被害人梅文偉於死，行凶後倉惶
    逃逸，不為任何之救治措施，犯罪後了無悔意，並斟酌原告年事已高，從事家庭
    管理，突遭次子被人殺害所遺予原告難以消彌之創痛；及被告小學畢業，未入獄
    前從事小吃業，一天約有二千元之收入等兩造之身分、社會地位等一切情狀，認
    原告請求一百萬元，要屬公允，應予准許。
五、從而，原告依侵權行為之法律關係，請求被告給付一百三十萬元及自起訴狀繕本
    最後送達被告後之九十二年十二月十八日起至清償日止，按年息百分之五計算之
    法定遲延利息，為有理由，應予准許。
六、據上論結，本件原告之訴為有理由，依民事訴訟法第七十八條判決如主文。
中　　　華　　　民　　　國　　九十三　　年　　　三　　　月　　 十一 　　日
　　　　　　　　　　　　　　　　　　臺灣士林地方法院民事第一庭
　　　　　　　　　　　　　　　　　　　　法　官　陳雅玲
右為正本，係照原本作成。
如對本判決上訴須於判決送達後廿日內向本院提出上訴狀。
中　　　華　　　民　　　國　　九十三　　年　　　三　　　月　　 十二 　　日
　　　　　　　　　　　　　　　　　　　　書記官　黃惠苹
